【裁判字號】    89,重訴,61
【裁判日期】    900330
【裁判案由】    侵權行為損害賠償
【裁判全文】
臺灣高等法院臺南分院民事判決  八十九年度重訴字第六一號
      原      告  庚○○
                  乙○○
                  甲○○
                  己○○
                  丙○○
      右五人共同
      訴訟代理人  王成彬律師
      被      告  丁○○○    .
                  戊○○即陳.
                              .
右當事人間因侵權行為附帶請求損害賠償事件，經本院刑事庭裁定（八十九年度重附
民字第九四號）移送前來，本院判決如左：
      主      文
被告丁○○○、戊○○（即陳麗華）應連帶給付原告庚○○、乙○○、甲○○、己○
○、丙○○各如附表所示之金額及利息。
訴訟費用由被告郭杏秋、戊○○（即陳麗華）連帶負擔。
本判決於原告庚○○、乙○○、甲○○、己○○、丙○○分別以附表〔供擔保金額〕
欄所示金額為被告丁○○○、戊○○（即陳麗華）供擔保後，就各該部分得假執行。
      事      實
甲、原告方面：
  一、聲明：求為判決：（一）如主文第一項所示。（二）訴訟費用由被告負擔。（
      三）願供擔保，請准宣告假執行。
  二、陳述：
  （一）被告丁○○○及戊○○（即陳麗華）基於共同犯意聯絡，意圖為自己不法之
        所有，並基於概括犯意，自民國八十四年七月起至八十七年五月止，招攬：
      (一)八十四年七月十五日至八十七年六月十五日（下稱Ａ組互助會）；
      (二)八十五年九月十日至八十八年一月十日（下稱Ｂ組互助會）；
      (三)八十五年十一月二十日至八十七年八月二十日（下稱Ｃ組互助會）；
      (四)八十六年二月一日至八十八年一月一日（下稱Ｄ組互助會）；
      (五)八十六年九月二十日至八十九年二月二十日（下稱Ｅ組互助會）；
      (六)八十七年三月十五日至八十九年六月十五日（下稱Ｆ組互助會）；
        除(三)由戊○○（即陳麗華）擔任會首外，其餘均由丁○○○擔任會首，每會
        會款均為新台幣（下同）二萬元，採外標制。渠等因週轉不靈，遂利用會員
        之間彼此不相識之機會，先以冒用江李秀琴等名義充會員（(四)八十六年二月
        一日之互助會），連續冒用原告庚○○等人名義標取會款，丁○○○並以其
        他會員已用電話或口頭告知等方式高額寄標等理由，阻止其他會員標取會款
        ，或向原告庚○○等稱其女兒戊○○（即陳麗華）經營生意需錢週轉或其他
        會員急需錢用等理由，向庚○○等借用其等標取之會款，實則據為渠等所有
        ，無意返還。至八十七年五月二十日仍向洪露謊稱有其他會員以四千三百元
        標得會款，但因會員甲○○前往標會，並以三千五百元得標後，才被發現而
        宣告倒會，並逃匿無蹤，總計倒會金額達五千八百三十二萬元。
  （二）原告等被詐之金額如下：
      (一)原告庚○○被詐九百十四萬元（如刑事判決附表）：
        1.附表一：四二０萬元；
        2.附表二：一二六萬元；
        3.附表三：三十八萬元；
        4.附表四：九十六萬元；
        5.附表五：十八萬元；
        6.附表六：六萬元；
        7.附表七：一三０萬元；
        8.附表八：三十六萬元；
        9.附表九：十二萬元；
        10.附表十：三十二萬元。
      (二)原告甲○○被詐一百九十六萬元（如刑事判決附表）：
        1.附表一：三十萬元；
        2.附表二：八十四萬元；
        3.附表三：二十六萬元；
        4.附表四：三十二萬元；
        5.附表五：十八萬元；
        6.附表六：二萬元；
        7.附表九：四萬元。
      (三)原告乙○○被詐四百零四萬元（如刑事判決附表）：
        1.附表一：一三０萬元；
        2.附表二：八十四萬元；
        3.附表三：七十六萬元；
        4.附表四：六十四萬元；
        5.附表五：三十六萬元；
        6.附表六：二萬元；
        7.附表九：十二萬元。
      (四)原告己○○被詐七十萬元（如刑事判決附表二）。
      (五)原告丙○○被詐三十二萬元（如刑事判決附表四）。
  （三）被告等詐欺之行為被判刑確定，自應負侵權行為之損害賠償責任。
  三、證據：除援用刑事案件所提證據外，補提被告戶籍謄本及本院八十九年度上易
      字第一五三號刑事判決影本各一件為證。
乙、被告方面：
    被告未於言詞辯論期日到場，亦未提出書狀作何聲明或陳述。
丙、本院依職權調閱本院八十九年度上易字第一五三號（台南地檢署八十七年度營偵
    字第一二五七號）丁○○○等詐欺刑案全卷。
      理      由
一、本件被告丁○○○、戊○○（即陳麗華）二人經合法通知，均未於言詞辯論期日
    到場，核無民事訴訟法第三百八十六條各款所列之情形，爰依原告之聲請，由其
    一造辯論而為判決。又原告庚○○、甲○○、己○○、丙○○於提起刑事附帶民
    事訴訟時請求被告應連帶給付之金額依序為一千四百萬元、二百八十萬元、一百
    十八萬元及一百零二萬元（參見本院八十九年度重附民字第九四號卷第一頁反面
    ），嗣於本院刑事庭裁定移送後，具狀請求被告應連帶給付之金額依序為九百十
    四萬元、一百九十六萬元、七十萬元及三十二萬元（參見本院卷第六二頁反面）
    ，均較附帶民事訴訟起訴時請求之金額為少，屬於民事訴訟法第二百五十五條第
    一項第三款所定減縮應受判決事項聲明之情形，依同法第四百四十六條第一項但
    書規定，並無不合，應予准許，均合先明。
二、本件原告等主張被告丁○○○及戊○○（即陳麗華）二人為母女，基於共同意圖
    為自己不法所有之概括犯意，自八十四年七月起至八十七年五月止，招攬：(一)八
    十四年七月十五日至八十七年六月十五日；(二)八十五年九月十日至八十八年一月
    十日；(三)八十五年十一月二十日至八十七年八月二十日；(四)八十六年二月一日至
    八十八年一月一日；(五)八十六年九月二十日至八十九年二月二十日；(六)八十七年
    三月十五日至八十九年六月十五日之互助會；除(三)之互助會由被告戊○○（即陳
    麗華）擔任會首外，其餘均由丁○○○擔任會首，每會會款均為二萬元，採外標
    制。嗣因週轉不靈，渠等遂利用會員之間彼此不相識之機會，先以冒用江李秀琴
    等名義充會員（即Ｄ組互助會），連續冒用原告庚○○等人名義標取會款，丁○
    ○○並以其他會員已用電話或口頭告知等方式高額寄標等理由，阻止其他會員標
    取會款，或向原告庚○○等稱其女兒戊○○（即陳麗華）經營生意需錢週轉或其
    他會員急需錢用等理由，向庚○○等借用其等標取之會款，實則據為渠等所有，
    無意返還。至八十七年五月二十日仍向洪露謊稱有其他會員以四千三百元標得會
    款，但因會員甲○○前往標會，並以三千五百元得標後，才被發現而宣告倒會，
    原告庚○○、乙○○、甲○○、己○○、丙○○依序被詐騙九百十
    四萬元、四百零四萬元、一百九十六萬元、七十萬元、三十二萬元；被
    告等詐欺之行為已經判刑在案之事實，已據提出被告戶籍謄本及本院八十九年度
    上易字第一五三號刑事判決（影本）為證（參見本院卷第三四－三五、六五－一
    ０二頁）。被告既未到場，又未提出書狀作何爭執；且渠等母女二人確實基於共
    同意圖為自己不法所有之概括犯意，自八十四年七月起至八十七年五月止，招攬
    前開Ａ、Ｂ、Ｃ、Ｄ、Ｅ及Ｆ組互助會（詳細會員名單及得標時間、金額如本院
    八十九年度上易字第一五三號刑事判決附表一至六所示），除Ｃ組互助會以被告
    戊○○（即陳麗華）名義任會首外，其餘均推由被告丁○○○擔任會首，每會會
    款均為二萬元，丁○○○部分採外標制（得標人往後外加利息，活會會員繳交二
    萬元）；戊○○（即陳麗華）部分採內標制（活會會員繳交會款先扣得標利息）
    。嗣因週轉不靈，竟利用會員之間彼此不相熟識之機會，先以冒用訴外人江李秀
    琴等名義充Ｄ組互助會會員，並連續於標單上書寫會員名字及標會利息方式，冒
    用會員王錦順等多數人名義標會，並收取會款，標會時丁○○○則以受其他會員
    於用電話或口頭告知等方式高額得標為理由，阻止其他會員標取會款，或向庚○
    ○等稱其女兒陳麗華經營生意需錢週轉或其他會員急需錢用等理由，向庚○○等
    借用其等標得之會款計五百七十萬元，實則無意返還，而以此方式使會員庚○○
    、乙○○、甲○○、己○○、丙○○等人陷於錯誤而交付活會會款及將標得會款
    借與丁○○○。至八十七年五月二十日被告仍向會員洪露謊稱有其他會員以四千
    三百元標得會款，但因會員甲○○前往標會，並以三千五百元得標後，方被發現
    而宣告倒會，並逃匿無蹤，總計倒會金額達五千八百餘萬元之事實，因經本院刑
    事庭以被告牽連犯刑法連續行使偽造私文書及詐欺之犯行，而分別判處被告丁○
    ○○有期徒刑二年六月、被告戊○○（即陳麗華）有期徒刑一年二月在案，有本
    院依職權調取之本院八十九年度上易字第一五三號詐欺刑案全卷足按；自堪信原
    告之主張為真實。
三、按因故意或過失不法侵害他人之權利者，負損害賠償責任；又數人共同不法侵害
    他人之權利者，連帶負損害賠償責任；八十八年四月二十一日修正公布而於八十
    九年五月五日生效施行之民法第一百八十四條第一項前段及第一百八十五條第一
    項前段分別定有明文；查原告等因被告二人故意共同連續詐騙行為致受有前揭所
    示款額之損害，自係因被告二人共同侵權行為所造成之損害，從而原告等（原告
    乙○○僅就其中之二百六十萬元請求）依侵權行為之法律關係，請求被告二人連
    帶賠償如附表〔被告應連帶給付之金額〕欄所示之各金額，自非無據。
四、又按給付有確定期限者，債務人自期限屆滿時起，負遲延責任。給付無確定期限
    者，債務人於債權人得請求給付時，經其催告而未為給付，自受催告時起，負遲
    延責任。其經債權人起訴，或依督促程序送達支付命令者，與催告有同一之效力
    。八十八年四月二十一日修正而於八十九年五月五日施行前民法第二百二十九條
    第一、二項分別定有明文；又遲延之債務，以支付金錢為標的者，債權人得請求
    依法定利率計算之遲延利息。但約定利率較高者，仍從其約定利率；而應付利息
    之債務，其利率未經約定，亦無法律可據者，週年利率為百分之五。亦為同法第
    二百三十三條第一項及第二百零三條所明定。查本件原告等請求被告等應連帶賠
    償之金額，依民法第二百十三條第二項規定，應可請求自損害發生時起之利息，
    惟原告等僅請求自〔刑事起訴狀〕繕本送達之翌日起，按週年利百分之五計算之
    利息，並未逾上開規定之範圍，自無不合；查原告等〔刑事起訴狀〕繕本係於八
    十九年三月十七日送達被告二人收受（參見本院八十九年度重附民字第九四號卷
    第三頁），則原告等請求被告等自八十九年三月十八日起至清償日止，按週年利
    率百分之五計算連帶給付遲延利息，洵屬正當。
五、綜上所述，原告等依侵權行為之法律關係，請求被告等二人應連帶給付原告等五
    人如附表〔被告應連帶給付之金額〕欄所示各金額，及自八十九年三月十八日起
    至清償日止，按週年利率百分之五計算之利息，洵屬正當，應予准許。
六、又原告已陳明願供擔保而聲請宣告假執行，經核並無不合，爰分別酌定如附表〔
    供擔保金額〕欄所示相當之擔保金額，併予准許之。
七、據上論結，本件原告之訴為有理由，依民事訴訟法第四百六十三條、第三百八十
    五條第一項前段、第三百九十條第二項、第八十五條第二項，判決如主文。
中      華      民      國    九  十    年      三      月    三  十    日
                          臺灣高等法院臺南分院民事第四庭
~B1審判長法官  王  惠  一
~B2      法官  吳  上  康
~B3      法官  蘇  清  恭
右為正本係照原本作成。
被告如對本判決上訴，須於判決送達後二十日內向本院提出上訴狀（須附繕本五份）
；未表明上訴理由者，應於上訴後二十日內向本院提出理由書（須附繕本五份）。
中      華      民      國    九  十    年      三      月    三  十    日
~B法院書記官  李  淑  華
~F0
~T40
┌───────────────────────────────────────────┐
│附表：                                                        八十九年度重訴字第六一號│
├─┬────┬──────────┬─────────┬──────┬────────┤
│編│原告姓名│被告應連帶給付之金額│利  息  起  迄  日│利      率  │供 擔 保 金 額  │
│號│        │（新    台    幣  ）│                  │            │（新  台  幣  ）│
├─┼────┼──────────┼─────────┼──────┼────────┤
│１│庚○○  │      玖佰壹拾肆萬元│3.18.起至清償日止│週年利率５％│佰零肆萬陸仟元│
├─┼────┼──────────┼─────────┼──────┼────────┤
│２│乙○○  │        貳佰陸拾萬元│3.18.起至清償日止│週年利率５％│  捌拾陸萬陸仟元│
├─┼────┼──────────┼─────────┼──────┼────────┤
│３│甲○○  │      壹佰玖拾陸萬元│3.18.起至清償日止│週年利率５％│  陸拾伍萬仟元│
├─┼────┼──────────┼─────────┼──────┼────────┤
│４│己○○  │            柒拾萬元│3.18.起至清償日止│週年利率５％│  貳拾萬仟元│
├─┼────┼──────────┼─────────┼──────┼────────┤
│５│丙○○  │          拾貳萬元│3.18.起至清償日止│週年利率５％│    壹拾萬陸仟元│
└─┴────┴──────────┴─────────┴──────┴────────┘
【附記】：
民事訴訟法第四百六十六條之一：
I對於第二審判決上訴，上訴人應委任律師為訴訟代理人。但上訴人或其法定代理人
  具有律師資格者，不在此限。
II上訴人之配偶、三親等內之血親、二親等內之姻親，或上訴人為法人、中央或地方
  機關時，其所屬專任人員具有律師資格並經法院認為適當者，亦得為第三審訴訟代
  理人。


司法院資訊處製作；財團法人民間司法改革基金會備份。
